ACORDAO-COMPLETO-2529673

ACÓRDÃO 2466/2022 ATA 42/2022 - PLENÁRIO

VISTOS, relatados e discutidos estes autos em que se apreciam recursos de revisão interpostos por Jose Claudio Dias de Oliveira e pela Construtora Litoral e Projetos Ltda. - ME contra o Acórdão 7119/2014-TCU-Segunda Câmara;
ACORDAM os Ministros do Tribunal de Contas da União, reunidos em Sessão do Plenário, diante das razões expostas pelo Relator, em:
9.1. com fundamento art. 288, caput, do Regimento Interno/TCU, c/c o art. 35, caput, da Lei 8.443/1992, em não conhecer dos recursos de revisão, por restarem intempestivos;
9.2. dar ciência deste acórdão aos recorrentes.

Recursos de revisão contra acórdão que julgou ilegal as contas dos recorrentes, com imputação de débito e multa, em razão da execução parcial de convênio, cujo objeto consistia na construção de sistema de esgotamento sanitário e na implantação do Programa de Educação em Saúde e Mobilização Social no município.

Município de Milhã - CE.

3. Recorrentes: Jose Claudio Dias de Oliveira (XXX.958.953-XX); Construtora Litoral e Projetos Ltda - Me (07.218.899/0001-62).

13.1. Ministros presentes: Walton Alencar Rodrigues (na Presidência), Benjamin Zymler, Augusto Nardes, Bruno Dantas (Relator), Vital do Rêgo, Jorge Oliveira e Antonio Anastasia.
13.2. Ministros-Substitutos presentes: Marcos Bemquerer Costa e Weder de Oliveira.

BRUNO DANTAS

Ministro-Substituto André Luís de Carvalho.

Cuidam os autos de recursos de revisão interpostos por José Claudio Dias de Oliveira (peça 97) e pela Construtora Litoral e Projetos Ltda. (peça 99) contra o Acórdão 7119/2014-TCU-Segunda Câmara (peça 39) .
A tomada de contas especial que deu origem a estes autos foi instaurada pela Fundação Nacional de Saúde (Funasa) em desfavor de José Claudio Dias de Oliveira, ex-prefeito de Milhã/CE (gestões: 2005-2008 e 2009-2012) , diante da execução parcial do Convênio 2.481/2001. O referido convênio foi celebrado para a construção de sistema de esgotamento sanitário e a implantação do Programa de Educação em Saúde e Mobilização Social.
A deliberação recorrida apresentou o seguinte teor:
"9.1. considerar revel, nos termos do art. 12, § 3º, da Lei 8.443, de 16 de julho de 1992, a Construtora Litoral e Projetos Ltda.;
9.2. excluir destes autos a responsabilidade de Adriano Dantas Moreira e Cristiano Vidal Dias;
9.3. julgar irregulares as contas de José Cláudio Dias de Oliveira, com fundamento nos arts. 1º, inciso I, 16, inciso III, alínea 'c', e 19, caput, da Lei 8.443, de 1992, para condená-lo, solidariamente com a Construtora Litoral e Projetos Ltda., ao pagamento das importâncias abaixo relacionadas, atualizadas monetariamente e acrescidas de juros de mora, calculados desde as datas especificadas até o efetivo recolhimento, fixando-lhes o prazo de 15 (quinze) dias para que comprovem, perante o Tribunal, o recolhimento das referidas quantias aos cofres da Fundação Nacional de Saúde, nos termos do art. 23, inciso III, alínea 'a', da citada lei c/c o art. 214, inciso III, alínea 'a', do Regimento Interno do TCU (RITCU) ; 
	Valor (R$) 
	Data

	 309.743,27
	7/3/2007

	 165.461,50
	27/4/2007

	 80.516,38
	27/6/2007

	 40.000,00
	23/8/2007

	 46.274,00
	28/9/2007

9.4. aplicar a José Cláudio Dias de Oliveira e à Construtora Litoral e Projetos Ltda., individualmente, a multa prevista no art. 57 da Lei 8.443, de 1992, no valor de R$ 90.000,00 (noventa mil reais) , fixando-lhes o prazo de 15 (quinze) dias, a contar da notificação, para que comprovem, perante o Tribunal, o recolhimento da referida quantia aos cofres do Tesouro Nacional, atualizada monetariamente, na forma da legislação em vigor;
9.5. autorizar, desde já, com amparo no art. 26 da Lei 8.443, de 1992, e no art. 217 do RITCU, o parcelamento das dívidas constantes deste Acórdão em até 36 (trinta e seis) prestações mensais e sucessivas, caso requerido, esclarecendo aos responsáveis que a falta de pagamento de qualquer parcela importará no vencimento antecipado do saldo devedor (art. 217, § 2º, do RITCU) , sem prejuízo das demais medidas legais;
9.6. autorizar, desde logo, a cobrança judicial das dívidas, nos termos do art. 28, inciso II, da Lei 8.443, de 1992, caso não atendidas as notificações; e
9.7. enviar cópia deste Acórdão, assim como do Relatório e da Proposta de Deliberação que o fundamenta, à Procuradoria da República no Estado do Ceará, nos termos do art. 16, § 3º, da Lei 8.443, de 1992."
A secretaria instrutora manifestou-se (peças 107-110) , com a anuência do Ministério Público junto ao TCU (peça 112) , pelo não conhecimento dos recursos por restarem intempestivos. Considerou-se, para tanto, como termo inicial para contagem do prazo recursal, a data de publicação no Diário Oficial da União da decisão que julgou o último recurso com efeito suspensivo, Acórdão 4488/2016-TCU-Segunda Câmara, qual seja, 15/4/2016, e as datas em que os recursos de revisão foram interpostos, respectivamente em 15/10/2021 e 26/10/2021.
	É o relatório.

Antonio Braga Neto (17.713/OAB-CE) e outros, representando Jose Claudio Dias de Oliveira; Ricardo Gomes de Souza Pitombeira (31.566/OAB-CE), representando Construtora Litoral e Projetos Ltda - ME.

Procurador Marinus Eduardo De Vries Marsico.

TOMADA DE CONTAS ESPECIAL. FUNASA. CONVÊNIO. IMPLEMENTAÇÃO DE SISTEMA DE ESGOTAMENTO SANITÁRIO. EXECUÇÃO PARCIAL DO OBJETO CONVENIADO. CITAÇÃO. REVELIA DA CONSTRUTORA CONTRATADA. EXCLUSÃO DA RESPONSABILIDADE DE DOIS GESTORES. REJEIÇÃO DAS ALEGAÇÕES DE DEFESA DO EX-PREFEITO. CONTAS IRREGULARES. DÉBITO. MULTA. RECURSO DE RECONSIDERAÇÃO. NEGATIVA DO PROVIMENTO. EMBARGOS DE DECLARAÇÃO. REJEIÇÃO. RECURSO DE REVISÃO. INTEMPESTIVIDADE. NÃO CONHECIMENTO.

TOMADA DE CONTAS ESPECIAL (TCE)

Secretaria de Recursos (Serur); Secretaria de Controle Externo de Tomada de Contas Especial (SecexTCE).

Em julgamento, recursos de revisão interpostos por Jose Claudio Dias de Oliveira e pela Construtora Litoral e Projetos Ltda. contra o Acórdão 7119/2014-TCU-Segunda Câmara. Por intermédio desse decisum, os recorrentes tiveram suas contas julgadas irregulares, com imputação de débito e multa.
A tomada de contas especial que deu origem a estes autos foi instaurada pela Fundação Nacional de Saúde (Funasa) em desfavor de José Claudio Dias de Oliveira, ex-prefeito de Milhã/CE (gestões: 2005-2008 e 2009-2012) , diante da execução parcial do Convênio 2.481/2001. O referido convênio foi celebrado para a construção de sistema de esgotamento sanitário e a implantação do Programa de Educação em Saúde e Mobilização Social.
No exame de admissibilidade, a Secretaria de Recursos (Serur) propôs, com a concordância do Ministério Público junto ao TCU, o não conhecimento dos recursos, porquanto intempestivos.
Concordo com os pareceres exarados nos autos, cujos fundamentos adoto como razões de decidir.
Conforme preconiza o art. 35, caput, da Lei 8.443/1992, o prazo para interposição do recurso de revisão é de cinco anos, contados da publicação do acórdão recorrido no Diário Oficial da União. 
No caso, a decisão que julgou o último recurso com efeito suspensivo, Acórdão 4488/2016-TCU-Segunda Câmara, foi publicada no Diário Oficial da União em 15/4/2016. Já os recursos de revisão sob exame foram interpostos, respectivamente, em 15/10/2021 e 26/10/2021, após, portanto, o interregno de cinco anos.
Feitas essas considerações, acompanho o encaminhamento sugerido, no sentido de que não se deve conhecer dos recursos diante da sua intempestividade.
Ante o exposto, voto por que o Tribunal adote o Acórdão que ora submeto à deliberação deste Colegiado.
TCU, Sala das Sessões, em 1 de novembro de 2022.
Ministro BRUNO DANTAS 
Relator